【裁判字號】    95,家訴,160
【裁判日期】    950920
【裁判案由】    回復繼承權
【裁判全文】
臺灣臺北地方法院民事判決             95年度家訴字第160號
原      告  乙○○
代  理  人  洪大植律師
被      告  甲○○
上列當事人間請求回復繼承權事件，本院判決如下：
    主  文
原告之訴及其假執行之聲請均駁回。
訴訟費用由原告負擔。
    事  實
一、按原告之訴，依其所訴之事實，在法律上顯無理由者，法院
    得不經言詞辯論，逕以判決駁回之。民事訴訟法第249 條第
    2 項定有明文。
二、本件原告起訴主張：原告與被告及訴外人辛超昇、辛如憶均
    為被繼承人辛謝雙之子女，被告於被繼承人於民國93年3 月
    18日中風住院期間，利用被繼承人意識不清之際，以非出於
    被繼承人真意之方式，私自將被繼承人坐落於台北市○○區
    ○○段3 小段646 地號土地所有權應有部分八分之一及其上
    之建物，以贈與為原因移轉登記為被告名下，嗣被繼承人於
    94年2 月7 日去世，上開土地及房屋本應屬被繼承人之財產
    而由原告與被告及訴外人辛超昇、辛如憶共同繼承，然因被
    告之行為，致原告之繼承權受有侵害，為此原告依民法第
    1146條第1 項之規定，請求回復繼承權，故被告應按應繼分
    比例移轉系爭房地之所有權予原告，並聲明：被告應將現登
    記被告所有之坐落於台北市○○區○○段3 小段646 地號，
    面積為54平方公尺之土地所有權應有部分八分之一及其上之
    台北市○○區○○段3 小段328 建號，門牌號碼為台北市○
    ○區○○路2 段261 巷34弄27號，面積為25．73平方公尺之
    建物所有權應有部分八分之一移轉登記予原告，並願供擔保
    ，請准宣告假執行。
三、按不動產所有權之移轉登記倘係基於無效之法律行為者，該
    登記既有無效之原因，當事人請求為回復原狀，應提起塗銷
    登記之訴，不得提起移轉登記之訴 (參89年台上字第272 號
    判決)。 本件依原告所述之事實：被告於被繼承人生前時，
    利用被繼承人意識不清之際，將系爭土地及建物，以贈與為
    原因移轉登記為被告所有等情，則本件移轉登記有無效之原
    因，原告未請求塗銷登記，即逕行請求被告移轉登記不動產
    所有權予原告，於法不合；再者，塗銷登記之結果，系爭不
    動產即回復為被繼承人名義所有，而被繼承人因死亡而發生
    繼承，則系爭不動產於繼承開始時之狀態應屬全體繼承人公
    同共有，原告亦未列全體繼承人為原告或被告，而直接請求
    被告按應繼分算出之應有部分比例辦理移轉登記，於法亦有
    未合，其訴顯無理由，爰不經言詞辯論，判決駁回其訴及假
    執行之聲請。
四、依民事訴訟法第249 條第2 項、第78條，判決如主文。
中    華    民    國    95    年    9     月    20    日
                        家事庭  法  官  俞慧君
以上正本係照原本作成
如對本判決上訴，須於判決送達後20日內向本院提出上訴狀
中    華    民    國    95    年    9     月    20    日
                                書記官  孫捷音


司法院資訊處製作；財團法人民間司法改革基金會備份。
